臺灣高等法院高雄分院刑事判決　　　　99年度上易字第1320號
上　訴　人　臺灣高雄地方法院檢察署檢察官
被　　　告　呂有慶
上列上訴人因被告妨害自由案件，不服臺灣高雄地方法院99年度
易字第1593號中華民國99年10月12日第一審判決（起訴案號：臺
灣高雄地方法院檢察署99年度偵字第8715號），提起上訴，本院
判決如下：
     主  文
上訴駁回。
     理  由
一、按上訴書狀應敘述具體理由；又第二審法院認為上訴書狀未
    敘述理由或上訴有刑事訴訟法第362 條前段之情形者，應以
    判決駁回之，同法第361 條第2 項、第367 條前段定有明文
    。而依法院辦理刑事訴訟案件應行注意事項第162 條規定：
    「……所稱具體理由，係指須就不服之判決為具體之指摘而
    言，如僅泛稱原判決認事用法不當或採證違法、判決不公等
    ，均非具體理由。……」亦即所謂具體理由，必係依據卷內
    既有訴訟資料或提出新事證，指摘或表明第一審判決有何採
    證認事、用法或量刑等足以影響判決本旨之不當或違法，而
    構成應予撤銷之具體事由，始克當之（例如：依憑證據法則
    具體指出所採證據何以不具證據能力，或依憑卷證資料，明
    確指出所為證據證明力之判斷如何違背經驗、論理法則）；
    倘僅泛言原判決認定事實錯誤、違背法令、量刑失之過重或
    輕縱，而未依上揭意旨指出具體事由，或形式上雖已指出具
    體事由，然該事由縱使屬實，亦不足以認為原判決有何不當
    或違法者（例如：對不具有調查必要性之證據，法院未依聲
    請調查亦未說明理由，或援用證據不當，但除去該證據仍應
    為同一事實之認定），皆難謂係具體理由，俾與第二審上訴
    制度旨在請求第二審法院撤銷、變更第一審不當或違法之判
    決，以實現個案救濟之立法目的相契合，並節制濫行上訴（
    最高法院97年度台上字第892 號判決意旨參照）。
二、經查，本案原審判決以被告呂有慶犯恐嚇危害罪，而判處拘
    役50日。上訴人即檢察官雖於民國99年11月4 日上訴期間屆
    滿（即99年11月8 日）前提出上訴書，然上訴理由係稱：「
    茲據告訴人李姿瑩具狀聲請檢察官上訴，略以︰……。而按
    量刑之輕重，固屬事實審法院得依職權自由裁量之事項，惟
    仍應受比例原則及公平原則之限制，否則其判決即非適法。
    刑事審判旨在實現刑罰權分配的正義，故法院對有罪被告之
    科刑，應符合罪刑相當之原則，使輕重得宜，罰當其罪，以
    契合社會之法律感情，此所以刑法第57條明定科刑時應審酌
    一切情狀，尤應注意該條各款所列事項以為科刑輕重之標準
    ，其中同條第10款所稱犯罪後之態度，係指被告犯罪後，因
    悔悟而力謀恢復原狀，或與被害人和解，賠償損害等情形而
    言，……，被告始終否認犯行，絲亳未見悔意，且拒不供出
    共犯男子之真實姓名年籍資料以供追查，迄今又未與告訴人
    達成和解，其犯後態度難謂良好等情狀，認原審法院量刑確
    有依上指意旨再次勘酌之必要，是告訴人之請求上訴非顯無
    理由，依法不得拒絕，爰附送原聲請狀，依刑事訴訟法提起
    上訴，請求將原判決撤銷，更為適當合法之判決。」等語。
三、惟原審判決理由以：「被告無法提出不詳男子之電話、姓名
    、年籍等任何資料，以供檢察官或本院傳訊乙節，業據被告
    於檢察官偵訊及本院審理中陳述明確（參偵卷第38頁、第39
    頁、本院卷第35頁），被告與該男子並非朋友關係至明。而
    由不詳男子前開在電話中恐嚇告訴人話語之內容以觀，其目
    的係要求告訴人答應被告之條件收受賠償款項，顯然不詳男
    子對被告與告訴人之爭執事項相當瞭解。則以被告與不詳男
    子並非朋友關係，不詳男子卻對被告與他人之糾紛有相當瞭
    解之情，可認不詳男子所以對上開被告與告訴人間之爭執有
    相當瞭解，係被告所告知。」等語，亦即原審判決係以被告
    未提出該不詳男子之資料以供調查一情，而為被告不利之認
    定，則原審判決於量刑時未審酌被告「拒不供出共犯男子之
    真實姓名年籍資料以供追查」之情形，即難謂於法有違。
四、再查，原審判決量刑係說明：「爰審酌被告遇交通事故賠償
    爭議，不循和平途徑解決，竟為恐嚇犯行，犯後猶飾詞狡辯
    ，本應予以重懲，惟念其係因賠償爭議遲遲未能解決，為求
    順利解決賠償條件一時失慮致罹刑章，及被告之犯罪手段、
    所生危害程度等一切情狀，量處如主文所示之刑……。」等
    語，亦即原審量刑已考慮被告犯後未坦承犯行之事實，而認
    被告犯後並無悔悟之犯後態度，亦即被告之犯後態度係原審
    為被告量刑時所審酌之不利因素，且該審酌亦無何違誤之處
    ，而被告是否與告訴人和解，雖亦屬被告是否已有悔悟之犯
    後態度量刑審酌因素之一，但被告若已與告訴人和解，則應
    為被告量刑有利因素，未和解，則被告仍應對其行為負責，
    而應不能為被告量刑之不利因素，故原審量刑未考慮被告未
    與告訴人和解之因素，於法亦無違誤。
五、綜上所述，原審判決已依刑法第57條各款規定審酌後而為量
    刑。檢察官上訴書所載之上開理由，於形式上雖已指出具體
    事由，然該事由縱使屬實，亦不足以認為原判決有何不當或
    違法之處，依上開說明，實難認本件檢察官之上訴係上開法
    條所規定之具體理由，亦即檢察官上訴並未具體敘述原審判
    決有何違背法令或不當之處，其上訴即不合法律上之程式。
六、再上訴不合法律上之程式之情形，雖依刑事訴訟法第367 條
    但書規定：「但其情形可以補正而未經原審法院命其補正者
    ，審判長應定期先命補正。」，惟該條但書規定係指上訴書
    狀未敘述理由，原審未命補提理由書狀之情形。換言之，應
    認僅於被告或檢察官上訴未敘述理由時，原審法院可命其補
    正，而未經原審法院命其補正，第二審法院審判長始應定期
    間先命補正，苟被告或檢察官提起上訴時，上訴書狀已載理
    由者，即不適用。檢察官上訴書敘述之上訴理由是否具體，
    既非原審法院可命補正之事項，即毋庸先命補正。從而，上
    訴人即檢察官之上訴書未敘述具體理由，且於上訴期間屆滿
    後之20日（即99年11月29日）內，亦未補提上訴具體理由，
    依上開規定，顯屬違背法律上之程式，應由本院依同法第36
    7 條前段、第372 條規定，不經言詞辯論判決如主文。
中    華    民    國      100  年     1    月    3    日
                刑事第二庭  審判長法  官  林正雄
                                  法  官  黃壽燕
                                  法  官  邱明弘
以上正本證明與原本無異。
不得上訴。
中    華    民    國      100  年     1    月    3    日
                                  書記官  林明威